【裁判字號】    97,訴,148
【裁判日期】    970331
【裁判案由】    清償債務
【裁判全文】
臺灣臺中地方法院民事判決               97年度訴字第148號
原      告  台灣土地銀行股份有限公司
法定代理人  戊○○
訴訟代理人  丁○○
            甲○○
            丙○○
被      告  乙○○
上列當事人間清償借款事件，本院於民國97年3月17日言詞辯論
終結，判決如下：
    主    文
被告應給付原告新臺幣2,425,100元，及按如附表所示本金計算
之利息及違約金。
原告其餘之訴駁回。
訴訟費用新臺幣31,096元由被告負擔。
    事    實
甲、原告方面：
  一、聲明：被告應給付原告：
            (1)、借款本金新臺幣2,425,100元。
            (2)、按各期之郵匯局一年期定期儲蓄存款利率，計
                算自民國88年9月12日起至94年4月17日止之掛
                帳利息。
            (3)、自94年4月18日起至清償日止，按週年利率2.6
                65％計算利息，暨自94年4月18 日起至清償日
                止，其逾期在六個月以內者，按上開利率之10
                ％，逾期超過六個月者，就超過部分，按上開
                利率之20％加計違約金。
  二、陳述：被告於民國85年4月12 日向原告借款新台幣（下同
      ）250 萬元，約定利息按郵匯局一年期定期儲蓄存款利率
      加1％機動計算，分期按月攤還本息，並約定逾期清償在6
      個月以內者，按上開利率之百分之十，超過6 個月者，就
      超過部分，按上開利率之百分之二十計付違約金，最後清
      償期原為民國105年4月12日，惟嗣遇九二一地震，被告為
      震災受災戶，其本金及利息准予展延至94年4月17 日起再
      行攤還，展延期間之利息改按郵匯局一年期定期儲蓄存款
      利率減4碼（即減1％）掛帳計算。被告於94.4.18 本息展
      延期滿起，仍未依約攤還本息，全部債務視為全部到期，
      為此爰訴請被告給付。
  三、證據：提出借據、約定書、本息展延申請書、帳戶明細、
      郵匯局一年期定期儲蓄存款利率表、掛帳利息計算表等為
      證。
乙、被告方面：未於最後言詞辯論期日到場，先前到庭所為之聲
    明、陳述如下：
    一、聲明：原告之訴駁回。
    二、陳述：被告固有向原告借款，但被告為九二一震災之受
        災戶，依規定利息可以延緩，而且本金部分，應該只有
        二百四十幾萬元，為何原告合計請求三百多萬元？
    理    由
一、程序方面：本件被告未於最後言詞辯論期日到場，核無民事
    訴訟法第386 條所列各款情形，爰依原告之聲請，由其一造
    辯論而為判決。
二、經查，被告於85年2月8日向原告借款250 萬元，約定利息按
    郵匯局一年期定期儲蓄存款利率加1％ 機動計算，分期按月
    攤還本息，並約定逾期清償在6 個月以內者，按上開利率之
    百分之十，超過6 個月者，就超過部分，按上開利率之百分
    之二十計付違約金，最後清償期原為105年4月12日，惟嗣遇
    九二一地震，被告為震災受災戶，其本金及利息准予展延至
    94年4月17 日止，展延期間之利息改按郵匯局一年期定期儲
    蓄存款利率減4碼（即減1％）掛帳計算，展延期滿後，利息
    則回復為按郵匯局一年期定期儲蓄存款利率加1％ 計算，被
    告於本息展延期滿後，並未依約攤還本息，全部債務視為全
    部到期等情，業據原告提出借據、約定書、本息展延申請書
    、帳戶明細等為證，核屬相符。原告此部分主張，信屬實在
    。
三、按民國95年2月4日廢止前有效適用之九二一震災重建暫行條
    例第50條規定：金融機構對房屋因震災毀損經政府認定者，
    於震災前已辦理之擔保借款，其本金利息經合意得展延之，
    其貸款利率並隨金融機構利率下降而調整，該展延利息總額
    得於借款存續期間內分期攤還。前項擔保借款之利息，由借
    款人負擔年利率百分之三，其與原擔保借款利息之差額，由
    社區重建更新基金補貼之。前項補貼作業程序及期間，由內
    政部會商財政部定之。又依「九二一地震受災戶震災毀損房
    屋原擔保借款利息補貼作業程序」第四、五點規定：「四、
    補貼額度：按震災前辦理擔保借款之本金餘額，依原擔保借
    款利率超過年利率百分之三部分補貼。前項原擔保借款利率
    經承貸金融機構同意調整者，依該調整後之利率計算利息補
    貼。五、符合第二點規定之申請人，應於補貼期間內，檢附
    政府機關出具之房屋毀損受災證明及切結書（如附件一），
    向原承貸金融機構申請利息補貼款，再由原承貸金融機構據
    以向內政部（以下簡稱本部）請領利息補貼款。經與原承貸
    金融機構合意展延其本金利息獲准者，得由原承貸金融機構
    逕為向本部請領利息補貼款。」。
四、本件被告乃係於震災前已辦理之擔保借款戶，其本金、利息
    復經與原承貸金融機構（即原告）合意展延至94年4月17 日
    獲准，依法其貸款利率應隨金融機構利率下降而調整，且展
    延期間之掛帳利息，被告最高負擔年利率3％ ，與原擔保借
    款利息之差額，則由社區重建更新基金補貼之。是原告訴請
    被告按各期郵匯局一年期定期儲蓄存款利率，計算自民國88
    年9月12日起至94年4月17日止之掛帳利息部分，其利率應以
    約定之各期郵匯局一年期定期儲蓄存款利率減4碼（即減1％
    ）計算，且最高不逾百分之3 。至展延期滿後，始按郵匯局
    一年期定期儲蓄存款利率加1％計算。
三、從而，原告本於消費借貸之法律關係，訴請被告給付如聲明
    所示之本金、利息及違約金。於新臺幣2,425,100 元，及按
    如附表所示本金計算之利息及違約金範圍內，為有理由，原
    告所主張之利息，於超過週年利率3％ 之部分，則無理由，
    超過部分，應予駁回。
四、據上論結，原告之訴為一部有理由、一部無理由，依民事訴
    訟法第385條第1項前段、第79條，判決如主文。
中    華    民    國    97    年    3     月    31    日
                  民事第二庭    法  官  林宗成
正本係照原本作成。
如對本判決上訴，須於判決送達後20日內向本院提出上訴狀。
中    華    民    國    97    年    3     月    31    日
                                書記官  鄭晉發
~F0
附表：
┌──────┬─────────────────┬───────────────────────────┐
│ 本    金   │  利                      息      │            違           約         金                │
│            ├────────────┬────┼───────────┬───────────────┤
│（新臺幣）  │  期         間（民國） │ 年利率 │期          間（民國）│ 利                        率 │
├──────┼────────────┼────┼───────────┼───────────────┤
│2,425,100元 │自88.09.12起至91.01.07止│3.000%  │無                    │無                            │
├──────┼────────────┼────┼───────────┼───────────────┤
│同上        │自91.01.08起至91.04.11止│2.875%  │無                    │無                            │
├──────┼────────────┼────┼───────────┼───────────────┤
│同上        │自91.04.12起至91.07.04止│2.525%  │無                    │無                            │
├──────┼────────────┼────┼───────────┼───────────────┤
│同上        │自91.07.05起至91.11.19止│2.250%  │無                    │無                            │
├──────┼────────────┼────┼───────────┼───────────────┤
│同上        │自91.11.20起至92.01.28止│2.000%  │無                    │無                            │
├──────┼────────────┼────┼───────────┼───────────────┤
│同上        │自92.01.29起至92.05.21止│1.675%  │無                    │無                            │
├──────┼────────────┼────┼───────────┼───────────────┤
│同上        │自92.05.22起至92.07.07止│1.650%  │無                    │無                            │
├──────┼────────────┼────┼───────────┼───────────────┤
│同上        │自92.07.08起至93.10.31止│1.525%  │無                    │無                            │
├──────┼────────────┼────┼───────────┼───────────────┤
│同上        │自93.11.01起至94.01.05止│1.600%  │無                    │無                            │
├──────┼────────────┼────┼───────────┼───────────────┤
│同上        │自94.01.06起至94.04.17止│1.665%  │無                    │無                            │
├──────┼────────────┼────┼───────────┼───────────────┤
│同上        │自94.04.18起至清償日止  │2.665%  │自94.04.18起至清償日止│逾期在6個月以內者，按上開利率 │
│            │                        │        │                      │之10%,逾期超過6個月部分，按上 │
│            │                        │        │                      │開利率之20%計算               │
└──────┴────────────┴────┴───────────┴───────────────┘


司法院資訊處製作；財團法人民間司法改革基金會備份。
